【裁判字號】    95,訴,1979
【裁判日期】    951219
【裁判案由】    偽造有價證券
【裁判全文】
臺灣板橋地方法院刑事判決              95年度訴字第1979號
公  訴  人  臺灣板橋地方法院檢察署檢察官
被      告  丙○○
指定辯護人  本院公設辯護人  甲○○
上列被告因偽造有價證券案件，經檢察官提起公訴（95年度偵字
第11320號），本院判決如下：
    主  文
丙○○意圖供行使之用，而偽造有價證券，處有期徒刑壹年拾月
。緩刑肆年。偽造之發票人乙○○、付款人華僑銀行桃園分行、
票號ＡＡ0000000號、發票日民國九十四年四月三十日、
金額新臺幣拾萬元之支票壹紙，沒收之。
    事  實
一、丙○○急需資金周轉，竟於民國91年1 間某日，在臺北縣鶯
    歌鎮○○街102 巷4 號4 樓住處內，竊取其胞姐乙○○所有
    已蓋妥發票人「乙○○」、付款人為華僑銀行桃園分行、票
    號為AA0000000 號之空白支票乙紙後（親屬間竊盜部分，未
    據告訴），基於偽造有價證券之犯意，先在上開支票上填載
    偽造金額新台幣（下同）10萬元。再意圖供行使之用，於91
    年2 月27日，前往臺北縣土城市○○路○ 段217 號「長益當
    鋪」，於上開支票上背書後，持向該當鋪調借現金10萬元而
    行使之，並由不知情之當鋪人員在支票上填載發票日「94年
    4 月30日」，完成發票行為。嗣於94年6 月13日，由不知情
    之「長益當鋪」業務員丁○○向土城市農會提示，惟因該紙
    支票已遭乙○○掛失止付而退票，經警循線，始查知上情。
二、案經臺北縣政府警察局瑞芳分局移送臺灣板橋地方法院檢察
    署檢察官偵查起訴。
    理  由
一、證據能力部分：
    按被告以外之人於審判外之言詞或書面陳述，除法律有規定
    者外，不得作為證據，刑事訴訟法第159 條第1 項定有明文
    。又被告以外之人於審判外之陳述，雖不符同法第159 條之
    1 至第159 條之4 之規定，而經當事人於審判程序同意作為
    證據，法院審酌該言詞陳述或書面陳述作成時之情況，認為
    適當者，亦得為證據。當事人、代理人或辯護人於法院調查
    證據時，知有第159 條第1 項不得為證據之情形，而未於言
    詞辯論終結前聲明異議者，視為有前項之同意，此則據同法
    第159 條之5 規定甚明。經查，本件證人乙○○於警詢及檢
    察官訊問時、證人丁○○於警詢時所為陳述，雖均係被告以
    外之人於審判外之陳述，惟被告及辯護人於本院審判程序均
    同意作為證據〔見本院95年9 月28日準備程序筆錄〕，本院
    審酌其言詞陳述之情況，認為適當，應認有證據能力，合先
    敘明。
二、訊據被告丙○○對於上揭偽造有價證券之犯行供承不諱，核
    與證人乙○○於警詢及檢察官訊問時所述、證人丁○○於警
    詢中所述之情節相符〔見偵查卷第4 至9 頁、第24頁〕，且
    有臺灣票據交換所退票理由單、掛失人止付票據提示人資料
    查報表、票據掛失止付通知書、遺失票據申報書及偽造之支
    票、退票理由單各1 紙在卷足按。被告自白與事實相符，本
    件事證明確，被告犯行洵堪認定，應依法論科。
三、按被告行為後，刑法於94年2 月2 日修正公布，並自95 年7
    月1 日起施行。按行為後法律有變更者，適用行為時之法律
    ，但行為後之法律有利於行為人者，適用最有利於行為人之
    法律，現行刑法第2 條第1 項訂有明文。此條規定乃為與刑
    法第1 條罪行法定主義契合，以貫徹法律禁止溯及既往之原
    則，係規範行為後法律變更所生新舊法律比較適用之準據法
    ，是刑法第2 條雖經修正，但既屬適用法律之準據法，則本
    身尚無比較新舊法之問題，應一律適用裁判時之現行刑法第
    2 條規定以決定適用之刑罰法律，合先敘明。又刑法修正之
    比較新舊法，應就罪刑有關之共犯、未遂犯、想像競合犯、
    牽連犯、連續犯、結合犯，以及累犯加重、自首減輕暨其他
    法定加減原因（如身分加減）與加減例等一切情形，綜其全
    部罪刑之結果而為比較，且就比較之結果，須為整體之適用
    ，不能割裂分別適用各該有利於行為人之法律，最高法院95
    年5 月23日95年度第8 次刑事庭會議決議、最高法院24 年
    上字第4634號判例、27年上字第261 號判例可資參照。又刑
    法分則編各罪所定罰金之貨幣單位原為銀元，且依修正前刑
    法第33條第5 款規定，罰金刑為1 銀元以上，而有關罰金倍
    數之調整及銀元與新臺幣之折算標準，則定有「罰金罰鍰提
    高標準條例」及「現行法規所定貨幣單位折算新台幣條例」
    ，除罰金以1 銀元折算3 元新臺幣外，並將72年6 月26日以
    前修正之刑法部分條文罰金數額提高10倍，其後修正者則不
    再提高倍數；嗣修正後刑法第33條第5 款則將罰金刑提高為
    新臺幣1,000 元以上，並以百元計算之，且因刑法第33條第
    5 款所定罰金貨幣單位既已改為新臺幣，刑法分則編各罪所
    定罰金之貨幣單位亦應配合修正為新臺幣，且考量刑法修正
    施行後，不再適用「現行法規所定貨幣單位折算新臺幣條例
    」，為使刑法分則編各罪所定罰金之最高數額與刑法修正前
    趨於一致，爰增訂刑法施行法第1 條之1 規定，將刑法分則
    編各罪所定罰金之貨幣單位均改為新臺幣，並將72年6 月26
    日以前修正之刑法部分條文罰金數額提高為30倍，其後修正
    者則提高為3 倍。是以刑法分則編各罪所定罰金刑之最高數
    額，於上開規定修正後仍屬一致，並無不同；但其罰金刑之
    最低數額，則比修正前提高。因此，比較新、舊刑法第33條
    第5 款之規定，仍以修正前刑法第33條第5 款之規定較有利
    於行為人。
四、核被告丙○○所為，係犯刑法第201 條第1 項之偽造有價證
    券罪。被告偽造支票之後，復持以行使，其行使偽造有價證
    券之低度行為，應為偽造有價證券之高度行為所吸收，不另
    論罪。被告委由不知情之「長益當鋪」人員在支票上偽填發
    票日，係間接正犯。被告行為後，刑法第59條之規定，業於
    94 年2月2 日修正公布，於95年7 月1 日施行，由原所定「
    犯罪之情狀可憫恕者，得酌量減輕其刑」，修正為「犯罪之
    情狀顯可憫恕，認科以最低刑度仍嫌過重者，得酌量減輕其
    刑。」，惟此規定，為法院就刑之酌減審認標準見解之明文
    化，非屬法律之變更，有最高法院95年度第8 次刑事庭會議
    紀錄可考。爰審酌被告急於用款，一時失慮，竟擅自取用並
    偽造其姐乙○○之支票，進而向「長益當鋪」調借同值現金
    而行使，其犯後業已坦承犯行，且被告業與「長益當鋪」達
    成和解，該當鋪願意原諒被告之情，業經證人丁○○在本院
    陳述明確〔見本院95年12月5 日審判筆錄〕；又證人即被告
    之姐乙○○未對被告提出竊盜告訴，被告賠償當鋪之款項係
    向證人乙○○支借，為被告供明在卷，可認被告獲得證人乙○○原諒。是依前揭情況，衡情被告顯可憫恕，然其所犯之
    偽造有價證券罪為最輕本刑3 年以上有期徒刑之罪，衡其情
    節可謂情輕法重，在客觀上顯足以引起一般的同情，雖科以
    法定最低刑度之刑，猶嫌過重，爰依修正後刑法第59條之規
    定，酌減其刑。
五、爰審酌被告之素行、智識程度，其擅自取用告訴人之支票，
    偽造後向案外人調借現金，所為已經影響票據流通之信用，
    破壞金融秩序，並造成被害人之損害，被告犯罪後坦承犯行
    ，已知所悔改，且與被害人達成和解，犯後態度良好等一切
    情狀，量處如主文所示之刑。復按被告於行為後，刑法於94
    年2 月2 日修正公布，95年7 月1 日施行，有關緩刑之規定
    ，犯罪在新法施行前，新法施行後裁判，緩刑之宣告，應適
    用新法第74條之規定，有最高法院95年度第8 次刑事庭會議
    紀錄可考。本件被告因一時失慮，偶罹刑典，歷此偵審程序
    及罪刑之宣告後，應知警惕而無再犯之虞，因認所宣告之刑
    以暫不執行其刑為適當，揆諸上開說明，爰依修正後刑法第
    74條第1項 第1 款規定，宣告緩刑4 年，以勵自新。
六、末查，偽造之發票人乙○○、付款人華僑銀行桃園分行、票
    號AA0000000 號、發票日94年4 月30日、金額10萬元之支票
    1 紙，不問屬犯人與否，應依刑法第205 條規定諭知沒收。
據上論斷，應依刑事訴訟法第299 條第1 項前段，刑法第2 條第
1 項前段、第201 條第1 項、刑法第59條、第74條第1 項第1 款
、第205 條，罰金罰鍰提高標準條例第1 條前段，判決如主文。
本案經檢察官曾文鐘到庭執行職務。
中    華    民    國    95    年    12    月    19    日
              刑事第十八庭  審判長法  官  侯志融
                                  法  官  張宏節
                                  法  官  楊博欽
以上正本證明與原本無異
如不服本判決應於送達後10日內向本院提出上訴狀
                                  書記官  張玉如
中    華    民    國    95    年    12    月    19    日
附錄本案論罪科刑法條全文：
中華民國刑法第201條
意圖供行使之用，而偽造、變造公債票、公司股票或其他有價證
券者，處3年以上10年以下有期徒刑，得併科3千元以下罰金。
行使偽造、變造之公債票、公司股票或其他有價證券，或意圖供
行使之用，而收集或交付於人者，處1年以上7年以下有期徒刑，
得併科3千元以下罰金。


司法院資訊處製作；財團法人民間司法改革基金會備份。
